【裁判字號】    99,易,1051
【裁判日期】    990521
【裁判案由】    恐嚇取財
【裁判全文】
臺灣板橋地方法院刑事判決              99年度易字第1051號
公  訴  人  臺灣板橋地方法院檢察署檢察官
被      告  丙○○
上列被告因恐嚇取財案件，經檢察官提起公訴（99年度偵字第34
21號），被告於準備程序中對被訴之事實為有罪陳述，本院合議
庭裁定由受命法官獨任行簡式審判程序，並判決如下：
    主  文
丙○○意圖為自己不法之所有，以恐嚇使人將本人之物交付，未
遂，累犯，處有期徒刑伍月，如易科罰金以新台幣壹仟元折算壹
日。門號0000000000號行動電話壹支（含門號卡壹枚
）沒收。
    事  實
一、丙○○前於民國九十四年間因賭博案件，經本院以九十四年
    度簡字第二九九四號判處有期徒刑三月，如易科罰金以銀元
    三百元折算一日確定，於九十四年八月十二日易科罰金執行
    完畢。緣丙○○以為其姊鐘子涵與甲○○（或綽號「阿峰」
    之男子）之間有債務糾紛，因甲○○（或「阿峰」）未出面
    解決，詎丙○○明知與甲○○及其妻乙○○之間並未有任何
    債權債務關係，丙○○亦未經鐘子涵授權處理債務事宜，竟
    意圖為自己不法之所有，並基於毀損及恐嚇取財之犯意，先
    於九十九年一月一日晚間九時四十分許，至甲○○與其妻乙○○共同位於臺北縣板橋市○○○路○段二一九號住處，手
    持鐵棍搗毀之方式，損壞上址門口處擺設之花瓶、古董窗花
    、骨董流理台、風水裝潢及監視器，足以生損害甲○○、乙○○；丙○○復於翌日（即同年一月二日）凌晨零時三十分
    許，以其所有之門號0000000000號行動電話，將
    內容為「我只是要走路工而已，希望你能懂我的意思，什麼
    事都可以談‧‧‧我並不想傷害任何人，也不想任何人受到
    傷害，但是如果要的話，也沒關係，因為是你選擇的，等你
    ，‧‧‧謝謝」、「‧‧‧不要命的最好，來啊！我想認識
    一下，想知道誰敢約我，等你回電，看你何時約好，在哪裡
    ？打給我，不回應的話，你們店面也不用開了的，板橋‧‧
    ‧也別住了‧‧‧我會每天去找你‧‧‧你死定了」之簡訊
    ，傳送至甲○○之行動電話，以此加害甲○○、乙○○之生
    命、身體、財產之事，恐嚇甲○○、乙○○交付金額不詳之
    「走路工」，並使其二人因而心生畏懼，致生危害於安全，
    但甲○○、乙○○最終並未交付任何款項予丙○○，致未得
    逞。嗣經甲○○、乙○○於九十九年一月二日報警，經警循
    線通知丙○○到案而查悉上情。
二、案經甲○○、乙○○訴由臺北縣政府警察局板橋分局移送臺
    灣板橋地方法院檢察署檢察官偵查起訴。
    理  由
一、訊據被告丙○○對於上揭毀損、恐嚇取財之犯行，於警詢、
    偵查及本院審理中均坦承不諱，並經證人甲○○、乙○○於
    警訊及偵查中指證歷歷，且有甲○○與乙○○共同位於臺北
    縣板橋市○○○路○段二一九號現場花瓶等器物遭損壞之照
    片及顯示如事實欄記載內容之行動電話簡訊翻拍照片在卷可
    稽。又依被告於警詢時供稱伊是因「阿峰」欠伊姊姊錢，還
    沒還完，而且還說要叫兄弟來打伊，所以伊才毀損他店內門
    前之造景等語，並於本院審理中供稱「阿峰」就是甲○○等
    語，足認被告在上址損壞上開花瓶等器物，顯係為了報復甲○○，自難認被告係以此方法恐嚇甲○○交付「走路工」，
    況被告毀損上開花瓶等器物，已生損壞他人器物之實害結果
    ，亦與危害通知之恐嚇要件亦不相符，是被告損壞上開花瓶
    等器物之行為已構成毀損罪。復依被告於偵、審中均供稱甲○○、乙○○他們並沒有欠伊錢等語，並於本院審理中供述
    是伊自己跑去找甲○○討錢，伊姐姐（指鐘子涵）並沒有叫
    伊去討錢等語，亦堪認被告以傳送簡訊至甲○○之行動電話
    之方式，恐嚇要索交付「走路工」，被告顯有為自己不法所
    有之意圖至為明確。綜上所述，本案事證明確，被告毀損、
    恐嚇取財等犯行，均堪以認定。
二、核被告所為，係犯刑法第三百五十四條毀損罪及同法第三百
    四十六條第三項、第一項之恐嚇取財未遂罪。被告損壞上開
    花瓶、古董窗花、骨董流理台、風水裝潢及監視器，係侵害
    甲○○、乙○○共同財產權之管領，祇成立一毀損罪。又徵
    之被告透過傳送簡訊之方式，恫稱「不回應的話，你們店面
    也不用開了，板橋‧‧‧也別住了」等語，且被告於本院審
    理中供述其每次打電話給甲○○都是他老婆乙○○接電話的
    等語，而證人乙○○於警詢時亦證稱：伊接到上開簡訊內容
    感到非常害怕；被告不只恐嚇伊，也恐嚇甲○○等語，堪認
    被告恐嚇取財之被害人包括甲○○、乙○○二人。復按刑法
    上一行為而觸犯數罪名之想像競合犯存在之目的，在於避免
    對於同一不法要素予以過度評價，其所謂「同一行為」係指
    所實行者為完全或局部同一之行為而言，因此刑法修正刪除
    牽連犯之規定後，於修正前原認屬於方法目的或原因結果之
    不同犯罪，其間果有實行之行為完全或局部同一之情形，應
    得依想像競合犯論擬（最高法院九十七年度台上字第三四九
    四號判決意旨參照）；本件被告上開毀損、傳送簡訊行為之
    目的，均為了向被害人恫嚇索取「走路工」錢財，則被告所
    實行上開毀損、傳送行動電話簡訊，應為完全同一目的之行
    為，揆諸上開說明，被告係以一行為而觸犯毀損、恐嚇取財
    未遂罪，及被告以一傳送行動電話簡訊之行為而對被害人甲○○、乙○○犯恐嚇取財未遂罪，均為想像競合犯，依刑法
    第五十五條規定，應從一重之恐嚇取財未遂罪處斷。至公訴
    意旨認被告上開毀損犯行為恐嚇取財未遂罪所吸收，不另論
    罪乙節，容有誤會，但因本件起訴書犯罪事實欄業已記載被
    告於九十九年一月一日晚間九時四十分許損壞被害人上址門
    口處擺設之花瓶、古董窗花、骨董流理台、風水裝潢及監視
    器等事實，是本件起訴書雖認被告上開毀損犯行為恐嚇取財
    罪所吸收及起訴法條固未引用刑法第三百五十四條毀損罪，
    但依照上開起訴書之記載，仍應認被告此部分損壞他人物件
    犯行，業已起訴，且據被害人乙○○於警詢時合法告訴在案
    ，本院就毀損部分自應予審究論罪，併予指明。末查，被告
    前有事實欄所載之有期徒刑執行完畢紀錄，有臺灣高等法院
    被告前案紀錄表在卷可按，其於有期徒刑執行完畢後五年內
    ，故意再犯上開有期徒刑以上之罪，為累犯，應依刑法第四
    十七條第一項規定，加重其刑。被告恐嚇取財犯行，已著手
    於恐嚇取財犯罪行為之實行而不遂，為未遂犯，應依刑法第
    二十五條第二項規定減輕其刑，並依先加後減之例加減之。
    爰審酌被告犯罪之動機、目的、手段，其以恐嚇手段向被害
    人索取財物，對被害人所造成之危害及損失，及被害人於本
    院審理中向本院陳明「請法官給予被告丙○○一個自新的機
    會，好好做人」等語（見卷附被害人傳送本院之陳報狀），
    暨被告犯後坦承犯行之態度等一切情狀，量處如主文所示之
    刑，並諭知易科罰金之折算標準，以資懲儆。末查，門號0
    000000000號行動電話（含門號卡一枚），係被告
    所有供其犯恐嚇取財罪所用之物，業據其供明在卷，爰依法
    宣告沒收之；至被告持以損壞上開花瓶等器物時所用之鐵棍
    ，並未據扣案，且被告於本院審理中供稱其已將上開鐵棒丟
    棄等語，堪認該鐵棒已脫離被告之持有，現已不知去向，因
    該鐵棒並非違禁物，且為避免日後執行困難，爰不予宣告沒
    收，附此敘明。
據上論斷，應依刑事訴訟法第二百七十三條之一第一項、第二百
九十九條第一項前段，刑法第三百四十六條第三項、第一項、第
三百五十四條、第五十五條、第四十七條第一項、第二十五條第
二項、第四十一條第一項前段、第三十八條第一項第二款，刑法
施行法第一條之一，判決如主文。
本案經檢察官李巧菱到庭執行職務。
中    華    民    國    99    年    5     月    21    日
                  刑事第九庭    法  官  楊志雄
以上正本證明與原本無異。
如不服本判決應於收受判決後10日內向本院提出上訴書狀，並
應敘述具體理由。其未敘述上訴理由者，應於上訴期間屆滿後
20日內向本院補提理由書（均須按他造當事人之人數附繕本）
「切勿逕送上級法院」。
                                書記官  陳春銘
中    華    民    國    99    年    5     月    21    日
附錄本案論罪科刑法條全文：
刑法第346條
意圖為自己或第三人不法之所有，以恐嚇使人將本人或第三人之
物交付者，處六月以上五年以下有期徒刑，得併科一千元以下罰
金。
以前項方法得財產上不法之利益，或使第三人得之者，亦同。
前二項之未遂犯罰之。

司法院資訊處製作；財團法人民間司法改革基金會備份。
